臺灣基隆地方法院刑事裁定
111年度單聲沒字第9號
聲  請  人  臺灣基隆地方檢察署檢察官
被      告  黃莨瑋



上列聲請人因被告違反毒品危害防制條例案件（110年度毒偵緝
字第262號），而聲請單獨宣告沒收（111年度聲沒字第13號），
本院裁定如下：
    主  文
扣案之第二級毒品甲基安非他命壹包（含包裝袋、實稱毛重零點
陸肆參零公克、驗餘重零點肆肆貳捌公克）、含微量難以完全析
離第二級毒品甲基安非他命之玻璃球吸食器壹組，均沒收銷燬之
。 
    理  由
一、聲請意旨略以：按違禁物或專科沒收之物得單獨宣告沒收，
    刑法第38條第2項之物，因事實上或法律上原因未能追訴犯
    罪行為人之犯罪或判決有罪者，得單獨宣告沒收，刑法第40
    條第2項、第3項定有明文。又按查獲之第一、二級毒品及專
    供製造或施用第一、二級毒品之器具，不問屬於犯人與否，
    均沒收銷燬之，毒品危害防制條例第18條第1項前段亦定有
    明文。再按供犯罪所用、犯罪預備之物或犯罪所生之物，屬
    於犯罪行為人者，得沒收之。但有特別規定者，依其規定，
    刑法第38條第2項定有明文。查，本件被告黃莨瑋於民國110
    年4月11日中午12時50分許，在臺北市信義區市民大道5段與
    松信路路口經臺北市政府警察局保安警察大隊員警查獲涉犯
    施用第二級毒品，並當場扣得甲基安非他命1包與甲基安非
    他命吸食器1組案件，業經臺灣基隆地方檢察署檢察官以110
    年度毒偵緝字第262號為不起訴處分確定，惟查扣之甲基安
    非他命1包（含包裝袋、實稱毛重零點陸肆參零公克、驗餘
    重零點肆肆貳捌公克）、含微量難以完全析離第二級毒品甲
    基安非他命之玻璃球吸食器1組，均屬違禁物，有交通部民
    用航空局航空醫務中心110年4月26日航藥鑑字第0000000號
    毒品鑑定書1紙附卷可稽，爰依上揭法條之規定，聲請單獨
    宣告沒收銷燬及宣告沒收等語。
二、按刑事訴訟法第455 條之34規定：「單獨宣告沒收由檢察官
    聲請違法行為地、沒收財產所在地或其財產所有人之住所、
    居所或所在地之法院裁定之」。又供犯罪所用、犯罪預備之
    物或犯罪所生之物，屬於犯罪行為人者，得沒收之；違禁物
    或專科沒收之物得單獨宣告沒收；第38條第2項之物，因事
    實上或法律上原因未能追訴犯罪行為人之犯罪或判決有罪者
    ，得單獨宣告沒收，刑法第38條第2項前段、第40條第2項、
    第3項分別定有明文。而所謂「因事實上或法律上原因」，
    係指被告因疾病不能到庭、逃匿、死亡、欠缺責任能力、已
    判決確定等情形，無從接受司法機關之偵查、審判，或受不
    起訴處分、不受理、免訴、無罪判決而言。即單獨宣告沒收
    違禁物，並不因被告死亡而受影響。又查獲之第一、二級毒
    品及專供製造或施用第一、二級毒品之器具，不問屬於犯罪
    行為人與否，均沒收銷燬之，毒品危害防制條例第18條第1
    項前段亦有明定。而依毒品危害防制條例第2條第2項第2款
    規定，安非他命類（含甲基安非他命）屬第二級毒品，不得
    製造、運輸、販賣、轉讓、持有、施用，是甲基安非他命屬
    違禁物無疑，自得單獨宣告沒收。再者，毒品危害防制條例
    第18條第1項之規定，得諭知沒收並銷燬之者，以查獲之毒
    品及專供製造或施用毒品之器具為限，並不及於毒品之吸食
    器，然若毒品本身已經微量附著器具內，無從析離，該器具
    自應隨同毒品一併沒收銷燬。
三、查，被告黃莨瑋前有施用及持有第二級毒品甲基安非他命案
    件，業經臺灣基隆地方檢察署檢察官以110年度毒偵緝字第2
    62號為不起訴處分確定等情，有臺灣高等法院被告前案紀錄
    表及上開不起訴處分書各1件在卷可稽。又扣案之白色結晶1
    袋（含包裝袋、因甲基安非他命附著於包裝上剝離不易，應
    將包裝之整體視為第二級毒品甲基安非他命、實稱毛重零點
    陸肆參零公克、驗餘重零點肆肆貳捌公克）、含微量難以完
    全析離第二級毒品甲基安非他命之玻璃球吸食器1組（因安
    非他命附著於玻璃球吸食器內剝離不易，應將玻璃球吸食器
    之整體視為第二級毒品安非他命），均經送交通部民用航空
    局航空醫務中心鑑驗，結果檢出含甲基安非他命成分、玻璃
    球吸食器1組內含微量難以完全析離第二級毒品甲基安非他
    命，有交通部民用航空局航空醫務中心110年4月26日航藥鑑
    字第0000000號毒品鑑定書、扣押物品清單、扣案物之蒐證
    彩色照片等在卷可憑【見臺灣基隆地方檢察署110年度毒偵
    字第860號卷，第25頁、第51至58頁】，足認上開扣案物，
    均為毒品危害防制條例第2條第2項第2款所定之第二級毒品
    即違禁物無訛，爰依毒品危害防制條例第18條第1項前段規
    定，均沒宣告沒收銷燬之。至於包裝上開甲基安非他命之包
    裝袋1個，因其上殘留之毒品難以析離，且無析離之實益與
    必要，應整體視之為毒品，併予宣告沒收銷燬之。至於因鑑
    驗用罄之毒品，既已滅失，毋庸另為沒收銷燬之諭知，附此
    說明。
四、綜上，本件聲請人就上開違禁物，依法向本院聲請單獨宣告
    沒收，核無不合，應予准許，併啟被告即時醒悟，日後亦不
    要再碰觸毒品及違法犯紀害自己，若有人欲販賣毒品給自己
    者，自己宜嚴正告知該販賣毒品人欲報警捉之，則無人敢接
    觸自己，如此，自己可以安心戒絕毒癮，不碰毒品，且乘目
    前自己還來得及回頭，人生只有一次機會而已，凡走過的人
    生也不會再重來過 1次，自己要給自己機會，因為人在的時
    候，以為來日方長什麼都有機會，其實人生是減法，過一日
    ，就少一日，多給自己說聲對不起，這些年一直沒學會愛自
    己！自己需要自己疼，不要在心情糟爛差的時候，去施用毒
    品或違法犯紀，人生之旅有時候，沒有下一次，沒有機會重
    來，沒有暫停繼續；有時候，錯過了現在，就永遠永遠的沒
    機會了，自己用心甘情願的戒毒心，看得起自己，自己不再
    害自己，好好把握自己的未來人生正確方向，不要結交損友
    ，不要再違法犯紀，願改過自新回頭，永不嫌晚，宜親近有
    德，遠避凶人，惡念不存，行善福報，善惡兩途，禍福攸分
    ，一切唯心自召，夫心起於善，善雖未為，禍已不存；或心
    起於惡，惡雖未為，福已不存，因此，正邪善惡完全繫在自
    己這念心之當下抉擇，好的頭腦智慧用在不好的地方，是很
    可惜、遺憾。職是，自己宜改不好宿習吸毒慣性、改自己當
    下一念吸毒惡念心，不要一再想吸毒抉擇硬擠入牢獄的世界
    ，苦了自己，為難了別人，自己何必如此害自己呢？因此，
    自己替自己多存一些錢，不要自己多存毒留己身，自己要積
    極而正向切斷毒販找尋自己之線索環境，適時治療自己過去
    吸毒對自己腦部功能失調之神經系統功能病變，亦可調適自
    己精神人格之違常回復正常狀態，且自己要好好想一想，日
    後自己若重病臥床時，為自己給付醫療費用係毒友嗎？為自
    己付出照顧心力無怨無悔者係毒友嗎？毒友係自己生命中之
    貴人會出錢出力無怨無悔日夜照顧重病臥床的自己嗎？誰無
    怨無悔照顧自己，試問自己有無怨無悔照顧過該人？自己平
    時又回饋多少給這些無怨無悔付出照顧自己的至親貴人？是
    日已過，命亦隨減，自己應反省之，不要存毒在己身，多存
    平安健康錢，亦莫輕吸毒小惡，以為無殃，水滴雖微，漸盈
    大器，毒癮惡習，歷久不亡，小過不改，積足滅身，且防毒
    癮慾如防逆水之舟，才歇手便向下流，是自己當下一念貪吸
    毒癮慾之塞智為昏、變恩為仇、染潔為污，壞了自己的身心
    健康，更不要在生命盡頭往回看時，來不及救自己，才後悔
    ，為時則晚，試想看看自己日後若死亡時，替自己辦後事的
    係毒友、損友出錢出力嗎？因此，自己善思反省，就從現在
    當下一念心抉擇不吸毒，自己不殘害自己，不自暴自棄，心
    甘情願改過不吸毒，保護自己亦係保護大家，則日日平安喜
    樂，永不嫌晚。
五、依刑事訴訟法第455條之36第2項，刑法第2 條第2項、第11
    條但書、第40條第2項、第3項，毒品危害防制條例第18條第
     1項前段，裁定如主文。
中　　華　　民　　國　　111 　年　　3 　　月　　2 　　日
                  刑事第三庭法　官　施添寶
以上正本證明與原本無異。　                               
對於本件裁定如有不服，應於收受送達後5日內，向本院提出抗
告書狀，敘述抗告之理由，抗告於臺灣高等法院。　　　　　　
中　　華　　民　　國　　111 　年　　3 　　月　　3 　　日
            書記官  陳怡文